臺灣士林地方法院行政訴訟判決　
111年度交字第73號
原      告  李湘龍  
被      告  臺北市交通事件裁決所

代  表  人  蘇福智  
訴訟代理人  許金貴  
上列當事人間交通裁決事件，原告不服被告民國111年2月11日北
市裁催字第22-AX0000000號、第22-CHTC40322號裁決，提起行政
訴訟，本院判決如下：
    主  文
原告之訴駁回。
訴訟費用新臺幣參佰元由原告負擔。
    事實及理由
一、程序事項：本件係因原告不服被告民國111年2月11日北市裁
    催字第22-AX0000000號（下稱甲處分）、第22-CHTC40322號
    違反道路交通管理事件裁決書（下稱乙處分，與甲處分合稱
    原處分），分別裁處「罰鍰新臺幣（下同）2,400元」、「
    罰鍰600元，並記違規點數1點」，經核屬行政訴訟法第237
    條之1第1項第1款規定之交通裁決事件，爰依同法第237條之
    7規定，不經言詞辯論，逕為判決。
二、爭訟概要：原告騎乘其所有MWZ-9801號普通重型機車（下稱
    系爭機車）分別於110年11月29日11時33分、110年12月15日
    23時7分許，在臺北市士林區通河街及新北市中和區中山路3
    段處，因「併排停車」、「轉彎或變換車道不依標誌、標線
    、號誌指示」之違規事實，經臺北市政府警察局士林分局、
    新北市政府警察局中和分局（下合稱舉發機關）員警製單舉
    發，有臺北市政府警察局北市警交字第AX0000000號、新北
    市政府警察局掌電字第CHTC40322號舉發違反道路交通管理
    事件通知單可稽（下合稱系爭舉發通知單，見本院卷第64、
    66頁），嗣經被告以原告有前揭違規事實，而依道路交通管
    理處罰條例第56條第2項、第48條第1項第2款，以原處分對
    原告為裁罰，原告於111年3月2日提起本件行政訴訟。
三、原告主張：
　　甲處分部分：伊未有併排停車之構成要件，停車地點右側部
    分並非是車輛，而是超商所用的食品儲物櫃，且由採證照片
    可看見系爭機車未重大影響通河街的交通行駛。乙處分部分
    ：因系爭機車早已在中山路3段前一個路口因車流量大而卡
    在內側車道無法切出，綠燈後因車流大迫使伊繼續行駛內側
    車道，直到下個路口停止線前，伊依然卡在內側車道，此時
    伊欲行駛至橫向之員山路，但伊行至停止線前，仍卡在內側
    車道，如要由內側行駛至外側車道進行二段式左轉，除嚴重
    影響伊之安全外，還須跨越側車道及機車停等區之間的雙白
    線，員警根本就在迫使伊違規跨越雙白線，於此種情況下，
    除以安全方式，根據號誌左轉燈亮起時，使用左轉燈正確行
    駛至員山路以外，並無其他更好之方法等語。並聲明：原處
    分撤銷。
四、被告答辯：
　㈠第22-AX0000000號違規案，卷查舉發機關就違規事實查復表
    示，按道路交通管理處罰條例第3條第10款、第3條第11款、
    第7條之1規定及道路交通安全規則第111條第1項第5款、第2
    項、第112 條第1項第1款規定。查MWZ-9801號重機車（即系
    爭機車）於110 年11月29日11時33分許違規併排停放在臺北
    市○○街000 號附近，為市民檢附動態影像及相片於同年11
    月30日提出檢舉，經審核佐證資料，該車併排停放（駕駛人
    未在場），已造成道路使用空間縮減，增加其他車輛駕駛人
    為閃避、繞越該違規車輛所衍生之危險，違規屬實，依法據
    以舉發尚無違誤。
　㈡第CHTC40322號違規案，卷查舉發機關就違規事實查復表示，
    依道路交通安全規則第99條規定，機車行駛之車道，應依標
    誌或標線之規定行駛。執勤員警於110年12月15日23時7分許
    ，目視MWZ-9801號普重機車行駛在本市中和區中山路2段(禁
    行機車道)至員山路時不依機車兩段式左轉規定逕行左轉員
    山路，復經檢視員警提供影像顯示，系爭機車行駛在中山路
    2段至員山路口，不依標誌、標線及號誌指示停等，逕行跟
    隨汽車左轉員山路行駛違規屬實，為免爭議，第CHTC40323
    號通知單(行駛禁行機車道)撤銷舉發，另第CHTC40322號通
    知單違規事實更正為「不依標誌、標線及號誌指示行駛」。
    原告未依標誌行駛，為執勤員警親眼所見，當場攔查製單告
    發，違規事證明確。另按違反道路交通管理事件統一裁罰基
    準及處理細則第6條規定：「道路交通管理之稽查，違規紀
    錄，由交通勤務警察，或依法令執行交通稽查任務人員執行
    之。公路主管及警察機關就其主管業務，查獲違反道路交通
    管理之行為者，應本於職權舉發或處理之。」。原告本件違
    規行為，洵堪認定。原告雖以前詞置辯，惟駕駛人本應遵守
    道路交通法規之相關規定，以維交通安全及秩序，舉發員警
    按其違規事證依法舉發並無違誤等語。
　㈢並聲明：原告之訴駁回。
五、本院之判斷：
　㈠按「汽車駕駛人轉彎或變換車道時，有下列情形之一者，處
    新臺幣600元以上1,800元以下罰鍰：……二、不依標誌、標線
    、號誌指示。」、「汽車駕駛人停車時，有併排停車之情事
    者，處汽車駕駛人新臺幣2400元罰鍰。」、「汽車駕駛人有
    下列各款所列條款之一者，除依原條款處罰鍰外，並予記點
    ：一、有……第48條……情形之一者，各記違規點數1點。」，
    道路交通管理處罰條例第48條第1項第2款、56條第2項、第6
    3條第1項第1款定有明文。又按「機車行駛至交岔路口，其
    轉彎，應依標誌或標線之規定行駛…。」、「汽車停車時，
    應依下列規定：…十、不得併排停車。」，道路交通安全規
    則第99條第2項、第112條第1項第10款亦有明文。
　㈡經本院當庭勘驗採證影片，其結果如下：
　　⒈檔案名稱：000000000000000000000。影片上顯示：「2021
      .11.29 11：33：27」，於時間11：33：27～11：33：30，
      檢舉人車輛於路口右轉至通河街，該路段為雙向各1線道
      之路段，雙向車道間設有雙黃實線之分向限制線及黃虛線
      之行車分向線，檢舉人前方有一廂型車為閃避路旁行人而
      橫跨雙黃線至對向車道，系爭機車以與道路行向平行之方
      式停放於右前方之便利商店前，系爭機車右側有數部以垂
      直道路行向方式停放之機車。於時間11：33：31～11：33
      ：35，可見系爭機車龍頭右側以垂直路面標線方式停放有
      一輛機車；車身右方放置有綠色塑膠籃，車尾右後方停放
      有另一輛機車，系爭機車位置於道路邊線外側佔據部分道
      路範圍。前方廂型車及檢舉人車輛須稍向左繞行系爭機車
      始能順利通過。影片結束。
　　⒉檔案名稱：「違規.mov」。影片上顯示「2021/12/15 23：
      05：50」，於時間23：05：50～23：05：57，該路口為員
      山路及中山路2段之路口，路口左前方設有「←中山路二段
      →」標誌，員警騎乘警車於員山路方向於路口停止線前停
      等，前方行車管制號誌顯示圓形紅燈。中山路二段方向內
      側車道車輛陸續左轉，斯時道路上之車流並不多，且行駛
      順暢，而無擁擠之現象，且中山路二段外側車道並未有車
      輛直行或右轉行駛，亦未見有車輛於外側車道停等。於時
      間23：05：58～23：06：00，系爭機車出現於畫面而行駛
      在中山路二段內側車道，外側車道並未見有其他車輛行駛
      或停等，系爭機車前後車輛均保持充足之安全距離，並跟
      隨前方左轉之汽車由中山路二段內側車道左轉員山路。於
      時間23：06：01～23：06：11，員警上前攔查原告，並要
      求原告靠邊受檢。原告將系爭機車停放於員山路路旁。員
      警將警車停於系爭機車後方，並趨前稽查原告。影片結束
      。
　　⒊且前開影片拍攝影像連續一致，場景、光彩、色澤均屬常
      態自然呈現，而無任何不協調一致之處。
　㈢依前揭勘驗結果，原告係於110年11月29日將系爭機車停放於
    臺北市士林區通河街便利超商前，斯時系爭車輛停放處右側
    尚有其他機車停放垂直停放，系爭車輛係停放於其他車輛後
    方，且停放位置係於道路邊線外而佔用路幅，致其他用路人
    須繞行系爭機車始能順利通行，足認原告確有「併排停車」
    之違規事實，應堪認定。又依前開勘驗結果所示及本院依職
    權調閱Google Map街景圖，新北市中和區中山路二段與員山
    路口，中山路二段由東往西行向於道路右側係設置有機車兩
    段式左轉之「遵20」標誌，且於員山路路亦繪設有「機慢車
    待轉區線」，且該路段標誌、標線均未有汙損或遭受遮擋等
    情事，足資一般用路人辨識，而原告係於110年12月15日騎
    乘系爭機車行駛於中山路二段東往西行向之內側車道，未遵
    守二段式左轉標誌指示左轉而於內側車道逕行左轉員山路，
    足認原告確有「轉彎或變換車道不依標誌、標線、號誌指示
    」之違規事實，應堪認定。
　㈣原告主張就甲處分部分，伊並非並排停車，系爭機車右側是
    超商儲物櫃而非機車，且系爭機車未對通河街交通產生重大
    影響云云。惟按「對『併排停車』之處罰其立法理由係考量：
    係為避免因駕駛人只為貪圖便利併排停車致車道寬度恐縮減
    ，卻讓其他無辜汽機車駕駛人因一時不查或行車視線受阻而
    被迫變更車道造成車禍發生…由此立法理由可知，倘於路邊
    停車致部分車身佔據車道，此時已肇生其他無辜汽機車駕駛
    人因一時不查或行車視線受阻而被迫變更車道造成車禍發生
    之危險，即構成『併排停車』。…」（105年度高等行政法院及
    地方法院行政訴訟庭法律座談會提案十研討結果參照）。又
    按內政部警政署104年11月10日警署交字第1040164850號函
    暨臺北市政府交通局104年11月27日北市交治字第104375946
    00號函釋：「查併排停車執法構成要件係2以上車輛併排停
    放，即駕駛人將車輛以斜向、垂直或平行等方向停放於其他
    車輛(不論係合法停放或違規停車)之外側(靠近車道側)，造
    成道路使用空間縮減為認定併排停車」。查依前揭勘驗結果
    ，系爭機車停放於通河街之便利商店前方，系爭機車右側雖
    有便利超商之儲物櫃，惟於機車龍頭位置尚停放有其他機車
    ，系爭機車確實併排於道路右側停放之機車而停放，並佔用
    部分道路，且該路段係屬雙向各1線道之路段，系爭機車停
    放於該地點已造成道路空間縮減，而使其他用路人須繞行系
    爭機車，甚至使小客車需跨越至對向車道範圍，始能安全通
    過，致生其他用路人交通事故之風險提高，依前開規定及說
    明，原告將系爭機車停放該處，核屬併排停車之違規行為。
    原告此部分主張，難認可採。
　㈤原告主張就乙處分部分主張伊當時被遭車流卡在內側車道，
    致伊行駛至雙白實線範圍時，無法二段式左轉，僅能於內側
    車道循號誌指示左轉，且當時道路外側之直行車輛均已經先
    行通行，所以勘驗影片中於道路外側均沒有車云云。經查：
　　⒈依前揭勘驗結果及Google Map街景圖，中山路2段東往西行
      向設置有「遵20」標誌，並於員山路側繪設有「機慢車待
      轉區線」，且標誌、標線均無汙損或遭遮蔽等情事，用路
      人行駛至該路段自應遵守號誌及標線行駛，原告雖稱遭車
      流卡在內側車道待轉云云，惟彼時為深夜11時，車流並不
      多，並未有壅塞狀態，且採證畫面中中山路2段內側車道
      車流順暢，而外側車道亦未見有其他車輛行駛或停等，系
      爭機車前後車輛均與其保持相當充分之安全距離，是原告
      主張其當時無法變換車道，僅能於內側車道左轉云云，除
      與上開勘驗結果不符，亦未提出其他事證證明，而難為有
      利於原告之認定。
　　⒉再依道路交通規則第99條第1項第1款、第2項第2款規定：
      「機車行駛之車道，應依標誌或標線之規定行駛；無標誌
      或標線者，依下列規定行駛：一、在未劃分快慢車道之道
      路，應在最外側二車道行駛；單行道應在最左、右側車道
      行駛。」、「機車行駛至交岔路口，其轉彎，應依標誌或
      標線之規定行駛；無標誌或標線者，應依第一百零二條及
      下列規定行駛：二、在三快車道以上單行道道路，行駛於
      右側車道或慢車道者，應以兩段方式進行左轉彎；行駛於
      左側車道或慢車道者，應以兩段方式進行右轉彎。」。而
      依前揭規定及現場之Google Map街景圖所示，原告行駛之
      道路為三線道路，最內側為左轉車道，中間為直行車道，
      最外側為直行及右轉車道，原告騎乘機車自始即不應在最
      內側車道行駛，是原告所稱其係因騎在最內側車道始因外
      側車道之車流量甚大而無法切到中線或外線車道，所以選
      擇在內側車道直接左轉等情，縱係屬實，亦不得引為免除
      本件違規卸責之理由。
六、綜上所述，原告於前揭時、地，確有「併排停車」、「轉彎
    或變換車道不依標誌、標線、號誌指示」之違規事實，被告
    以原處分裁罰，核無違誤，原告訴請撤銷原處分，為無理由
    ，應予駁回。
七、本件第一審裁判費為300 元，應由原告負擔，爰確定第一審
    訴訟費用額如主文第2項所示。    
中　　華　　民　　國　　111 　年　　5 　　月　　3 　　日
　　　　　　　　　行政訴訟庭　法　官　徐文瑞
上為正本係照原本作成。
如不服本判決，應於判決送達後20日內，向本院提出上訴狀並表
明上訴理由（原判決所違背之法令及其具體內容或依訴訟資料可
認為原判決有違背法令之具體事實），其未載明上訴理由者，應
於提出上訴後 20 日內向本院補提理由書（上訴狀及上訴理由書
均須按他造人數附繕本，如未按期補提上訴理由書，則逕予駁回
上訴），並應繳納上訴裁判費新臺幣750元。
中　　華　　民　　國　　111 　年　　5 　　月　　3 　　日
　　　　　　　　　　　　　　　書記官　朱亮彰